【裁判字號】    99,訴,368
【裁判日期】    990622
【裁判案由】    損害賠償
【裁判全文】
臺灣嘉義地方法院民事判決               99年度訴字第368號
原      告  乙○○
訴訟代理人  蔡碧仲律師
            陳振榮律師
            張宗存律師
複  代理人  甲○○
被      告  丙○○
上列當事人間因被告公共危險等案件，原告提起請求損害賠償之
附帶民事訴訟，經本院刑事庭以99年度交附民字第47號刑事附帶
民事訴訟裁定移送前來，本院於中華民國99年6 月8 日言詞辯論
終結，判決如下：
    主  文
被告應給付原告新臺幣參萬壹仟貳佰貳拾元，並自民國九十九年
二月二十六日起至清償日止，按年息百分之五計算之利息。
原告其餘之訴駁回。
訴訟費用由被告負擔十分之一，餘由原告負擔。
本判決第一項得假執行。
    事實及理由：
壹、程序部分：
一、按，「以起訴視為調解之聲請或因債務人對於支付命令提出
    異議而視為調解之聲請者，如調解不成立，除調解當事人聲
    請延展期日外，法院應按該事件應適用之訴訟程序，命即為
    訴訟之辯論，並仍自原起訴或支付命令聲請時，發生訴訟繫
    屬之效力。」，民事訴訟法第419 條第4 項定有明文。本件
    原告係依刑事訴訟法第487 條第1 項規定，於刑事訴訟程序
    附帶對於被告起訴請求回復其損害，依民事訴訟法第424 條
    第1 項、第403 條第1 項第7 款規定，以起訴視為調解之聲
    請。因於99年6 月8 日調解不成立，本院乃依首開條文說明
    ，命兩造即為訴訟之辯論。
二、又，訴狀送達後，原告不得將原訴變更或追加他訴。但減縮
    應受判決事項之聲明者，不在此限，亦為民事訴訟法第255
    條第1 項第3 款所明定。本件原告原起訴請求被告應給付新
    台幣（以下同）503,000 元，並自起訴狀繕本送達翌日起至
    清償日止，按週年利率百分之5 計算之利息，嗣於99年6 月
    8 日減縮請求被告應給付501,340 元，及自起訴狀繕本送達
    翌日起至清償日止，按週年利率百分之5 計算之利息，核屬
    減縮應受判決事項之聲明，依前揭條文規定，應予准許。
貳、實體部分：
一、原告方面：
一、聲明：
  (一)被告應賠償原告新臺幣501,340 元，並自起訴狀繕本送達之
    翌日起至清償日止，按年利率百分之5 計算利息。
  (二)訴訟費用由被告負擔。
二、陳述：
  (一)被告於98年10月20日晚上7 時許，在嘉義市○○○路民生公
    園內與友人飲用罐裝啤酒約3 、4 罐後，同日晚上8 時40分
    許騎乘車牌號碼LTF-609 號重型機車，欲返回住所，在當晚
    9 時5 分許，行經同市○○○路117 號對面慢車道上處時，
    因不勝酒力而疏未注意，不慎撞及前方原告所騎乘腳踏車，
    致原告人車倒地受傷。
  (二)本件原告因被告前開不法行為受傷，依民法第184 條第1 項
    前段規定，及侵權行為之法律關係，請求被告賠償醫療費用
    1,340 元和精神慰撫金500, 000元，合計501,340 元。
三、證據：提出診斷證明書1 份、、醫療收據影本5 張。
貳、被告方面：
一、聲明：請求駁回原告之訴。
二、陳述：
    對因其過失車禍肇事致原告受傷等事實無意見，並願意賠償
    原告醫療費用，但原告所要求精神慰撫金金額過高，伊無力
    賠償。
參、本院依職權調閱本院99年度嘉交簡字第160 號刑事全案卷宗
    、兩造稅務電子閘門財產所得調件明細表。
肆、不爭執事項：
一、本院99年度嘉交簡字第160 號刑事簡易判決所認定之犯罪事
    實。
二、原告因而受有臉部、四肢多處挫傷血腫，及頭皮裂傷3 公分
    之傷害。
伍、本件之爭點：原告請求之精神慰撫金金額是否過高？
陸、本院之判斷：
一、經查，被告明知飲酒過量不得駕駛動力交通工具，仍於98年
    10月20日晚上7 時許，在嘉義市○○○路民生公園內與友人
    飲用罐裝啤酒約3 、4 罐後，在同日晚上8 時40分許騎乘車
    牌號碼LTF-609 號重型機車，欲返回其位於嘉義縣竹崎鄉之
    住所。當晚9 時5 分許，被告行經同市○○○路117 號對面
    慢車道上，本應注意車前狀況，隨時採取必要之安全措施，
    而依當時情形，天候晴朗，夜間有照明，路面乾燥無缺陷及
    障礙物、視距良好，又無不能注意之情事，竟因不勝酒力而
    疏未注意，不慎撞及前方原告所騎乘之腳踏車，致原告人車
    倒地，受有臉及四肢多處挫傷血腫、頭皮裂傷3 公分之傷害
    。嗣經警於當晚9 時31分許，測試被告呼氣中所含酒精濃度
    為每公升0.65毫克，並經本院刑事庭以99年度嘉交簡字第16
    0 號就過失傷害部分犯行判處被告拘役50日，如易科罰金，
    以新臺幣1000元折算1 日之情，業據本院調閱上開刑事卷宗
    ，並參酌卷內所附之診斷證明書，經核屬實，復為兩造所不
    爭執，堪認原告主張之前揭事實為真實。是原告主張被告有
    過失不法侵害原告權利，應係可採。
二、按因故意或過失，不法侵害他人之權利者，負損害賠償責任
    ；汽車、機車或其他非依軌道行駛之動力車輛，在使用中加
    損害於他人者，駕駛人應賠償因此所生之損害。又不法侵害
    他人之身體或健康者，對於被害人因此喪失或減少勞動能力
    或增加生活上之需要時，應負損害賠償責任；而不法侵害他
    人之身體、健康、名譽、自由、信用、隱私、貞操或不法侵
    害其他人格法益而情節重大者，被害人雖非財產上之損害，
    亦得請求賠償相當之金額；民法第184 條第1 項前段、第19
    1 條之2 、第193 條第1 項、第195 條第1 項前段分別定有
    明文。查原告因被告前揭之侵權行為請求被告賠償，自屬有
    據，惟所請求之金額應否准許？
    爰分述如下：
（一）醫療費用：原告主張已支出醫療費用1,340 元，雖據其提
      出收據5 張附卷可考，復為被告所不爭執為真正，但其中
      120 元核屬原告為證明己身傷勢而支出之證書費（見本院
      卷第30頁），並非因被告過失行為受傷所支出之必要醫療
      費用，應予剔除，是原告此部份請求僅於1,220 元範圍內
      ，於法有據，應予准許。
（二）精神慰撫金：原告請求被告應給付其精神慰撫金500,000
      元。然按慰藉金之賠償其核給之標準固與財產上損害之計
      算不同，然非不可斟酌雙方身分資力與加害程度，及其他
      各種情形核定相當之數額，最高法院著有51年台上字第22
      3 號判例可資參照。本院斟酌原告為53年11月21日出生之
      人，現年45歲、職業嘉義市立民生國民中學教師、教育程
      度大學畢業、98年度每月平均收入72,310元（元以下四捨
      五入）、名下無財產、家境小康（見本院卷第17頁、警卷
      第7 頁受詢問人年籍資料欄、原告99年6 月10日民事陳報
      狀所附證明書），確因本件車禍受傷，致其受有精神及身
      體上之痛苦，但相關就醫情形為事故當天急診縫合傷口之
      後即返家休養；被告則為61年10月28日出生，現年37歲、
      以打零工為業、教育程度國中畢業、97年度每月平均收入
      20 ,758 元（被告自陳每月平均所得約20，000 元）、名
      下亦無財產、家境勉持（見本院卷第18頁、警卷第1 頁受
      詢問人年籍資料欄）等事實，有嘉義市警察局第二分局刑
      案偵查卷宗所附兩造筆錄、本院稅務電子閘門財產所得調
      件明細表及99年6 月8 日言詞辯論筆錄、嘉義市立國名中
      學出具之證明書可參，復為兩造所不爭執，堪信為真正。
      本院斟酌上述兩造之身分、地位、經濟能力及其他情形，
      認原告所得請求之精神慰撫金以30,000元為適當。
（四）依此計算，被告應賠償原告31,220 元【計算式：30,000
      ＋1,220 ＝31,220元】。
三、綜上所述，原告依侵權行為損害賠償請求權之法律關係，請
    求被告給付31,220元及自起訴狀繕本送達翌日即99年2 月25
    日起至清償日止，按年息百分之5 計算之利息部分，為有理
    由，應予准許；逾此部分之其餘請求，則無理由，應予駁回
    。
柒、本件事證已臻明確，兩造其餘之攻擊或防禦方法及所用之證
    據，經本院斟酌後，認均不足以影響本判決之結果，爰不一
    一論述，附此敘明。
捌、本件判決第一項所命給付未逾新臺幣500,000 元，依民事訴
    訟法第389 條第1 項第5 款規定應依職權宣告假執行。
玖、據上論結，本件原告之訴為一部有理由，一部無理由，依民
    事訴訟法第79條、第389條第1項第5款，判決如主文。
中    華    民    國    99    年    6     月    22    日
                  民事第二庭  法  官  陳思睿
以上正本係照原本作成
如對本判決上訴須於判決送達後20日內向本院提出上訴狀
中    華    民    國    99    年    6     月    22    日
                              書記官  張富

司法院資訊處製作；財團法人民間司法改革基金會備份。
